臺灣高等法院刑事判決　　　　　　　　96年度上訴字第1105號
上　訴　人
即　被　告　甲○○
　　　　　　　　　　　樓
義務辯護人　黃仕翰　律師
上列上訴人因違反槍砲彈藥刀械管制條例案件，不服臺灣桃園地
方法院95年度訴字第2067號，中華民國96年1月24日第一審判決
（起訴案號：臺灣桃園地方法院檢察署95年度偵字第10487號）
，提起上訴，本院判決如下：
    主  文
原判決撤銷。
甲○○未經許可，持有空氣槍，處有期徒刑貳年，併科罰金新臺
幣玖萬元，罰金如易服勞役，以新臺幣壹仟元折算壹日。緩刑伍
年，緩刑期間付保護管束。
扣案如附表壹所示之空氣槍參把及附表貳所示之物均沒收。
    事  實
一、甲○○明知未經許可，不得無故持有槍砲彈藥刀械管制條例
    所列管之槍、彈，竟未經中央主管機關許可，基於無故持有
    可發射金屬具有殺傷力之空氣槍之犯意，於民國91年4月間
    某日，在「雅虎奇摩」之拍賣網頁上，以新臺幣（下同）
    30000餘元之價格，1次購得附表壹所示具有殺傷力之空氣槍
    3把及附表貳所示之鋼珠、瓦斯鋼瓶等物，即依網頁所留電
    話資料，與該不詳之成年賣家相約在桃園縣中壢市SOGO百貨
    附近交貨、付款，因而無故持有該等空氣槍，並將之藏放在
    其桃園縣平鎮市○○路○段93巷1弄24號3樓之住處客廳內。
    嗣於95年4月20日下午3時40分許，員警依據前所獲取之線報
    及查訪結果，再度前往上開住處查訪，且經甲○○同意後而
    在該處實施搜索，因而查扣上開3把空氣槍及甲○○所有供
    該等槍枝動力裝置所用之鋼珠、瓦斯鋼瓶等物（均詳如附表
    壹、貳所示），始知上情。
二、案經桃園縣政府警察局平鎮分局報請臺灣桃園地方法院檢察
    署檢察官偵查起訴。
    理  由
一、上開事實，業據上訴人即被告甲○○坦承無誤，核與證人張
    祉道於原審審理中證述之查獲經過相符，並有附表壹所示之
    槍枝共3把及附表貳之鋼珠、瓦斯鋼瓶等物扣案為憑。而該
    等槍枝經送鑑定，認均係氣動式槍枝，且各實際試射3次後
    ，單位面積動能均超過20焦耳/平方公分（詳如附表壹所示
    ），依日本科學警察研究所之研究結果，彈丸單位面積動能
    達20焦耳/平方公分足以穿入人體皮肉層，此有桃園縣政府
    警察局95年5月8日桃縣警鑑字第0950008193號槍彈鑑定書（
    見原審卷第27至35頁）1件在卷可稽，顯見該3把空氣槍均具
    有殺傷力。雖被告於原審審理中陳稱其買回來玩一陣子後槍
    即壞掉（原審卷第47頁），然既經鑑定單位個別實際試射3
    次，歷次單位面積動能均在20焦耳以上，且亦查無槍枝內部
    構造、狀態自查獲後至送鑑期間有何遭到更動或修正之情事
    ，則上開客觀之鑑定結果自較被告所述並無根據之詞為可採
    ，該3把空氣槍均具有殺傷力1節當可認定，另有搜索扣押筆
    錄及查獲照片等件存卷為憑，足認被告之自白與事實相符而
    可採信。被告於本院審理中辯稱目前在「雅虎奇摩」之拍賣
    網頁上仍有空氣槍之販售，其非專業人士，不知該空氣槍有
    殺傷力，非故意或過失持有，並提出網頁照片數幀欲供為證
    ；惟被告於警詢坦承於95年過年時曾使用該槍在苗栗山上打
    獵（偵卷第10頁），當知具有殺傷力，是被告此部分所辯及
    所舉提之證據，無從為其有利之證明。本案事證明確，被告
    犯行堪以認定，自應依法論科。
二、按繼續犯之犯罪行為繼續實施中之法律縱有變更，但其行為
    既繼續實施至新法施行以後，自無行為後法律變更之可言（
    最高法院28年上字第733號判例意旨參照）。查被告自91年4
    月間起即持有扣案3把槍枝至95年4月20日被查獲止，應逕依
    94年1月26日修正之槍砲彈藥刀械管制條例論罪科刑，先予
    說明。
三、刑法第33條第5款業於94年2月2日修正公布，並自95年7月1
    日起施行；修正前刑法第33條第5款規定「罰金：1元以上。
    」再依罰金罰鍰提高標準條例第1條提高10倍為銀元10元即
    新臺幣30元以上；修正後刑法第33條第5款規定「罰金：新
    臺幣1,000元以上，以百元計算之。」以舊法有利被告。又
    95年7月1日修正施行前刑法第42條第2項前段規定：「易服
    勞役以1元以上3元以下，折算1日。」又依修正前罰金罰鍰
    提高標準條例第2條前段（現已刪除）規定，就其原定數額
    提高為100倍折算1日，亦即應以銀元300元即新臺幣900元折
    算1日。修正後規定：「易服勞役以新台幣1,000元、2,000
    元或3,000元折算1日。」易服勞役以新法有利被告。至刑法
    第59條文字修正，為法院就刑之酌減審認標準見解之明文化
    ，非屬法律之變更。
四、綜合比較且整體適用法律，本件罰金刑應適用較有利於被告
    之行為時法。易服勞役之折算標準部分，應適用裁判時法，
    緩刑亦應適用裁判時法，沒收附隨主刑依行為時法（最高法
    院95年第8次刑庭會議決議參照）。
五、核被告所為，係犯槍砲彈藥刀械管制條例第8條第4項之未經
    許可持有空氣槍罪。被告智識程度僅高中肄業，亦年僅23歲
    ，涉世未深，前此並無科刑之紀錄，品行堪稱良好，參以其
    本件自購入上開槍枝至被查獲止，已歷4年，未持之作奸犯
    科，足見被告純係因喜好槍枝而自網路購入供已玩賞，另被
    告自93年間即罹情感性精神病，迄仍治療中，需長期服藥治
    療，此有國軍桃園總醫院附設民眾診療服務處診斷證明書一
    紙在卷可查，被告因智慮未周而涉犯本案，情輕法重，犯罪
    情狀堪以憫恕，本院認科處法定刑之最低度，尚嫌過重，爰
    依刑法第59條之規定，減輕其刑。
六、原審以被告事證明確，而予論科，固非無見。惟被告一次購
    入而持有3支空氣槍，僅觸犯一罪名，原判決認係一行為觸
    犯數罪名之想像競合犯，即非允洽。被告上訴意旨否認知悉
    上開槍枝有殺傷力云云，雖無可取，惟原判決既有如上述之
    可議，即屬無可維持，應由本院將原判決撤銷。爰審酌被告
    未經許可，非法持有如附表壹所示之空氣槍3把，對社會治
    安造成危害，然犯後始終坦承持有犯行，態度尚可，且扣案
    槍枝亦查無持以犯罪之情形，暨其素行、犯罪之動機、目的
    、手段等一切情狀，量處如主文第2項所示之刑，並就併科
    罰金部分，諭知易服勞役之折算標準。末查被告前未曾受有
    期徒刑以上刑之宣告，此有本院被告前案紀錄表在卷可查，
    其經此科刑判決，當知所警惕，而無再犯之虞，本院認所宣
    告之刑，以暫不執行為適當，爰諭知緩刑5年，並於緩刑期
    間付保護管束，以勵自新。扣案空氣槍3把，均為違禁物，
    應予沒收；扣案附表貳所示之鋼珠、瓦斯鋼瓶等物，為被告
    所有，且係供其持有使用上開空氣槍之動力裝置，此業據被
    告供述甚詳，顯係供其犯罪所用之物，依同條項第2款宣告
    沒收。至起訴書附表三編號5至10之物及扣案彈殼20發、彈
    簧11枝，非本件3支空氣槍所用，扣案空氣槍子彈1包及空氣
    槍配件包1包，則係另支經鑑定無殺傷力之空氣槍（槍枝管
    制編號：桃警鑑0000000000號）所用之物，扣案游標卡尺1
    支、銅管12個，為一般工具或做空調壓縮機所用之物，均
    據被告於審理中供述甚詳（見原審卷第50至52頁審理筆錄）
    ，核與本件犯罪無關，又非違禁物，均不予沒收。
據上論斷，應依刑事訴訟法第369條第1項前段、第364條、第299
條第1項前段，槍砲彈藥刀械管制條例第8條第4項，刑法第11條
前段、第2條第1項、第42條第3項前段、第59條、第74條第1項第
1款、第93條第1項，修正前刑法第38條第1項第1款、第2款，判
決如主文。
本案經檢察官陳明光到庭執行職務。
中　　華　　民　　國　　96　　年　　5 　　月　　24　　日
                  刑事第二庭審判長法  官  呂丹玉
　　                              法  官  林恆吉
                          　　　　法　官  林銓正
以上正本證明與原本無異。
如不服本判決，應於收受送達後10日內向本院提出上訴書狀，其
未敘述上訴之理由者並得於提起上訴後10日內向本院補提理由書
（均須按他造當事人之人數附繕本）。
　                                書記官  陳玲憶
中　　華　　民　　國　　96　　年　　5 　　月　　28　　日
附表壹：
┌──┬─────────┬───┬───────────┐
│編號│   槍（彈）名稱   │ 數量 │     鑑 定 結 果      │
├──┼─────────┼───┼───────────┤
│ 一 │氣動式短槍        │ 1把  │該槍枝係以槍管下方之氣│
│    │                  │      │室內置入小型二氧化碳高│
│    │槍枝管制編號：    │      │壓鋼瓶並以二氧化碳高壓│
│    │桃警鑑0000000000號│      │鋼瓶內氣體作為發射動力│
│    │                  │      │，可發射直徑約6mm 之彈│
│    │                  │      │丸，槍長約39cm、高約16│
│    │                  │      │cm，槍管為金屬材質，經│
│    │                  │      │實際試射3 顆，其單位面│
│    │                  │      │積動能（焦耳/ 平方公分│
│    │                  │      │）分別為20.83 、21.19 │
│    │                  │      │、21.55 ，均足以穿入人│
│    │                  │      │體皮肉層。            │
├──┼─────────┼───┼───────────┤
│ 二 │氣動式長槍        │ 1把  │該槍枝係於槍管後方連接│
│    │                  │      │高壓鋼瓶內之氣體作為發│
│    │槍枝管制編號：    │      │射動力，可發射直徑約6m│
│    │桃警鑑0000000000號│      │m 之彈丸，槍長約102cm │
│    │                  │      │、高約20cm，槍管為金屬│
│    │                  │      │材質，經實際試射3 顆，│
│    │                  │      │其單位面積動能（焦耳/ │
│    │                  │      │平方公分）分別為43.46 │
│    │                  │      │、41.93、41.43 ，均足 │
│    │                  │      │以穿入人體皮肉層。    │
├──┼─────────┼───┼───────────┤
│ 三 │氣動式長槍        │ 1把  │該槍枝係於槍機下方連接│
│    │                  │      │高壓鋼瓶內之氣體作為發│
│    │槍枝管制編號：    │      │射動力，可發射直徑約8m│
│    │桃警鑑0000000000號│      │m之彈丸，槍長約84cm、 │
│    │                  │      │高約23cm，槍管為金屬材│
│    │                  │      │質，經實際試射3 顆，其│
│    │                  │      │單位面積動能（焦耳/ 平│
│    │                  │      │方公分）分別為73.87 、│
│    │                  │      │73.08 、70.76 ，均足以│
│    │                  │      │穿入人體皮肉層。      │
└──┴─────────┴───┴───────────┘
附表貳：
┌──┬─────────┬───┬───────────┐
│編號│   扣案物名稱     │ 數量 │用途                  │
├──┼─────────┼───┼───────────┤
│ 一 │大鋼珠            │ 1包  │用於附表壹編號二、三之│
│    │（即起訴書附表三編│      │長槍                  │
│    │  號1）           │      │                      │
├──┼─────────┼───┼───────────┤
│ 二 │小鋼珠            │ 1包  │用於附表壹編號二、三之│
│    │（即起訴書附表三編│      │長槍                  │
│    │  號2）           │      │                      │
├──┼─────────┼───┼───────────┤
│ 三 │未使用瓦斯鋼瓶    │ 3瓶  │用於附表壹編號一之短槍│
│    │（即起訴書附表三編│      │                      │
│    │  號3）           │      │                      │
├──┼─────────┼───┼───────────┤
│ 四 │已使用瓦斯鋼瓶    │102瓶 │用於附表壹編號一之短槍│
│    │（即起訴書附表三編│      │                      │
│    │  號4）           │      │                      │
└──┴─────────┴───┴───────────┘
附錄：本案論罪科刑法條全文
槍砲彈藥刀械管制條例第8條第4項
未經許可，持有、寄藏或意圖販賣而陳列第1項所列槍枝者，處3
年以上10年以下有期徒刑，併科新臺幣700萬元以下罰金。
